【裁判字號】    98,易,2048
【裁判日期】    990120
【裁判案由】    詐欺
【裁判全文】
臺灣臺北地方法院刑事判決              98年度易字第2048號
公  訴  人  臺灣臺北地方法院檢察署檢察官
被      告  甲○○
上列被告因詐欺案件，經檢察官聲請以簡易判決處刑（97年度偵
字第18197、25540號），本院認不宜逕以簡易判決處刑，改依通
常程序審理後，判決如下：
    主  文
甲○○無罪。
    理  由
一、公訴意旨略以：被告甲○○雖預見將自己之金融機構帳戶提
    供予他人使用，可能幫助他人從事財產犯罪，竟不違背其本
    意，基於幫助詐欺取財、幫助恐嚇取財之犯意，分別於民國
    97年5月29日及同月30日，將其個人所申辦中國信託商業銀
    行內湖分行（下稱中國信託銀行內湖分行）帳號0000000000
    00號、第一商業銀行長春分行（下稱第一銀行長春分行）帳
    號00000000000號帳戶之存摺、提款卡及密碼，交付予辛○○（另經檢察官移送本院併案審理），再由辛○○轉交予綽
    號「船長」之戊○○（業經臺灣彰化地方法院以98年度易字
    第219號判處應執行有期刑2年8月確定），以供林嘉添（業
    經臺灣臺中地方法院檢察署以97年度偵字第2420  9、28633
    號提起公訴) 所屬之詐欺集團使用。嗣該詐欺集團成員，意
    圖為自己不所之所有，分別於（一）97年5月29日以電話向
    丁○○恫稱：知悉丁○○家中狀況，要丁○○匯款，否則要
    對丁○○及其家人不利等語，以此加害生命身體之事恐嚇丁○○，致丁○○心生畏懼，而於同日至高雄縣鳳山市○○路
    85號匯款6萬元（分3筆款項，各為2萬9000元、3萬元、1000
    元）至被告上開中國信託銀行內湖分行帳戶中。（二）97年
    5月31日以電話向壬○○佯稱：其可與壬○○進行援交，但
    要壬○○先匯款云云，使壬○○陷於錯誤，而於同日至彰化
    縣彰化市○○路48號匯款3000元至被告上開第一銀行長春分
    行帳戶中。（三）97年5月31日，以電話向丙○○佯稱：其
    可與丙○○聊天見面，但要丙○○先行匯款云云，致丙○○
    陷於錯誤，而於同日至新竹市、臺中縣、臺北市等地匯款6
    萬8983元（分3筆款項，各為2萬5983元、3萬7000元、6000
    元）至上開被告第一銀行長春分行帳戶內，嗣丁○○、壬○○、丙○○等人發覺有異而報警處理，始知上情，因認被告
    涉犯刑法第30條第1項、第339條第1項、第346條第1項之幫
    助詐欺取財、幫助恐嚇取財罪嫌等語。
二、按犯罪事實應依證據認定之，無證據不得認定其犯罪事實；
    不能證明被告犯罪者，應諭知無罪之判決，刑事訴訟法第
    154條第2項、第301條第1項分別定有明文。又按刑事訴訟法
    第161條第1項規定檢察官就被告犯罪事實，應負舉證責任，
    並指出證明之方法。對於其所訴之被告犯罪事實，應負提出
    證據及說服之實質舉證責任，倘所提出之證據，不足為被告
    有罪之積極證明，或其闡明之證明方法，無從說服法官以形
    成被告有罪之心證，基於無罪推定之原則，自應為被告無罪
    判決之諭知。而所謂認定犯罪事實之證據，係指足以認定被
    告確有犯罪行為之積極證據而言，如未發現相當證據，或證
    據不足以證明，自不能以推測或擬制之方法，以為裁判基礎
    （最高法院40年臺上字第86號判例要旨參照）。另認定犯罪
    事實所憑之證據，雖不以直接證據為限，間接證據亦包括在
    內；然而無論直接或間接證據，其為訴訟上之證明，須於通
    常一般之人均不致有所懷疑，而得確信其為真實之程度者，
    始得據為有罪之認定，倘其證明尚未達到此一程度，而有合
    理之懷疑存在時，事實審法院復已就其心證上理由予以闡述
    ，敘明其如何無從為有罪之確信，因而為無罪之判決，尚不
    得任意指為違法（最高法院76年臺上字第4986號判例要旨參
    照）。又按幫助犯，則係指對於正犯與以精神或物質上之助
    力，便於其犯罪之實行者而言，故必須認識正犯所犯之罪，
    始有幫助可言，如無此認識或其所認識，與正犯實施之犯罪
    有齟齬，則欠缺幫助犯意，無從成立該罪之幫助犯（最高法
    院76年度臺上字第7695號判決要旨參照）。
三、公訴人認被告涉犯刑法第30條第1項、第339條第1項、第346
    條第1項之幫助詐欺取財、幫助恐嚇取財罪嫌，無非係以被
    告之供述、被害人丁○○、壬○○、丙○○之證述、證人辛○○之證述、被告中國信託銀行內湖分行000000000000 號
    帳戶及第一銀行長春分行00000000000號帳戶之開戶資料及
    帳戶歷史交易查詢報表、存款明細分類帳各1份，及被害人
    丁○○匯款之中國信託自動櫃員機客戶交易明細表3紙、被
    害人丙○○匯款之第一銀行自動櫃員機轉帳收據影本3紙、
    被害人壬○○匯款之第一銀行自動櫃員機交易明細表1紙等
    為證。訊據被告固不否認曾向中國信託銀行內湖分行申請設
    立000000000000號帳戶及向第一銀行長春分行申請設立0000
    0000000號帳戶，並將該帳戶之存摺、金融卡及密碼交付他
    人，惟堅決否認有何幫助詐欺犯行，辯稱：伊是因其弟弟乙○○與辛○○交往，而辛○○因信用破產，無法申設銀行帳
    戶使用，伊為協助辛○○存錢，始應辛○○之要求，於97年
    5月16日向臺新銀行南京西路分行申請設立帳戶後，將該帳
    戶之存摺、金融卡及密碼等交付辛○○，供辛○○存錢使用
    。伊不知嗣後辛○○因誤信戊○○欲為辛○○介紹擔任經紀
    人工作，需借用他人帳戶為旗下小姐轉帳等詞，竟將該帳戶
    交付戊○○，轉交林嘉添所屬詐欺集團使用。嗣辛○○告知
    伊上情，並謂戊○○告知因伊猶有卡債未償，而伊臺新銀行
    帳戶內金額過大，引起金管會注意，恐影響伊之信用，需再
    交付其他帳戶以分散金額，伊為免信用受損，且因亟欲儘速
    取回所交付之金融帳戶資料，故乃於97年5月29日再交付自
    己原所申辦作為繳納貸款使用之中國信託銀行內湖分行帳戶
    之存摺、金融卡及密碼等物，嗣因辛○○告知，戊○○謂1
    本仍不足分散帳戶內資金，伊乃再於97年5月30日再行申辦
    第一銀行長春分行帳戶，並將該帳戶之存摺、金融卡及密碼
    等交付辛○○轉交戊○○，以分散帳戶內資金，伊之所以交
    付中國信託銀行內湖分行、第一銀行長春分行帳戶之存摺、
    金融卡及密碼等，純係誤信辛○○、戊○○等所言帳戶內資
    金過大，恐影響信用，而因伊極重信用，故乃交付該2帳戶
    之存摺、金融卡及密碼等，伊並不知伊將該2帳戶之存摺、
    金融卡及密碼交付辛○○，辛○○轉交戊○○後，遭詐欺集
    團持以詐騙他人之用，伊實無幫助他人遂行詐欺取財犯行之
    意等語。經查：
（一）證人辛○○於偵查時陳稱：「甲○○的3個帳戶存摺並不
      是同時交給我，第1個帳戶存摺是因為我早在3年前就已信
      用破產，甲○○主動要借我帳戶讓我存錢，一開始我說不
      要，後來她跟我說，我現在在上班，她去申請臺新銀行的
      帳戶給我用，不要告訴她弟弟。起初我提供我的6本帳戶
      給戊○○，我有告訴戊○○我破產了，小姐的薪資會不會
      卡在裡面，戊○○說不會，後來在5月14日，戊○○叫我
      去第一銀行領小姐的10萬元，隨後他從臺中北上，說我信
      用破產，我說怎麼辦，那就做不成經紀人，他要我去向親
      朋好友借帳戶，做為薪資轉帳。甲○○那時有恐慌症，她
      有聽到談話內容，我跟她說，我的帳戶不能用怎麼辦，她
      就說我的借給你。後來戊○○打電話跟我說，甲○○帳戶
      內的金額太大了，金管會在查，甲○○就直接與戊○○通
      電話，戊○○要甲○○去銀行申辦帳戶提供帳戶給她，不
      然甲○○就會信用破產。甲○○以前也是小姐，她很瞭解
      當經紀人需要存摺做為小姐薪資轉帳用，店家通常都是匯
      款到經紀人的帳戶，由經紀人抽掉佣金後，再將薪資交給
      小姐。第一本臺新銀行的帳戶是我跟甲○○借的，第二、
      三本中國信託銀行內湖分行、第一銀行長春分行的帳戶則
      是戊○○與甲○○說要她交付的。戊○○跟甲○○說臺新
      銀行帳戶內的金額太大，金管會在查，甲○○很在意她的
      信用，就將電話接過去聽，戊○○要求甲○○再去申辦第
      二本存摺來分散金額，戊○○交待甲○○把存摺交給我就
      可以，我再轉交給戊○○」等語（參97年度偵字第18197
      號卷第61至63頁），核與被告上開辯稱之情節大致相符，
      足見被告上開辯解皆屬信而有徵，應非子虛。
（二）證人戊○○於本院審理時到庭具結證稱：「甲○○中國信
      託銀行內湖分行、第一銀行長春分行的帳戶是我向辛○○
      收的，我是以1本帳戶6,000元向辛○○買的，我跟辛○○
      說收買帳戶是因傳播公司要做匯款用，印象中辛○○總共
      交給我3本甲○○的帳戶，第一次應該是在97年5月的時候
      ，另外2本也差不多是那個時間。是在辛○○臺北市○○○路的住處拿的，去的時候如果有其他人在，我們就會去
      附近的地方交錢，不會給其他人看到。辛○○轉交給我甲○○帳戶的存摺、金融卡及密碼，我有跟辛○○說過甲○○交給我的第一本臺新銀行的帳戶內金額太大，被金管會
      盯上，要甲○○再交付存摺以分散資金，所以我要辛○○
      再去向甲○○拿存摺」等語（參本院卷第3至6頁）。核亦
      與被告所辯稱，其係先將臺新銀行帳戶交給辛○○，嗣因
      辛○○告知戊○○謂帳戶金額太大，被金管會盯上，需要
      再交付其他帳戶以分散資金，其因擔心信用受損，始再行
      交付中國信託銀行內湖分行、第一銀行長春分行帳戶之存
      摺、金融卡及密碼等語相符。至戊○○雖供稱，其係向辛○○以每本6,000元的代價購買存摺、金融卡等，但其亦
      陳稱，於交付金錢時如現場有人，即會與辛○○約在外面
      交付金錢，是即或辛○○於取得被告帳戶之存摺、金融卡
      等物後，係將之轉售予戊○○所屬之詐欺集團供作不法利
      用，而非如辛○○所稱，係戊○○告之欲介紹其擔任經紀
      人工作，需準備多本帳戶以供小姐薪資轉帳之用，但被告
      既未與聞辛○○與戊○○間交易帳戶之情事，其並不知情
      辛○○轉售其所提供之帳戶予詐欺集團供作不法利用，應
      堪認定。
（三）佐以證人庚○○即辛○○之妹到庭具結證稱：「辛○○曾
      跟我說她跟乙○○是男女朋友，因她跟乙○○在一起怕存
      不到錢，且她本身信用破產，所以跟我借玉山銀行的帳戶
      存錢使用，我一直到去新光銀行辦理存款時才知道帳戶被
      凍結，無法使用，我問辛○○發生何事，辛○○只說她正
      在處理，沒說發生何事。我不知道辛○○把我的帳戶交給
      他人，她也沒有跟我講過」等語（參本院卷第66頁）；另
      證人乙○○即被告之弟亦即辛○○案發時之男友亦具結證
      稱：「辛○○曾跟我說她要當經紀人要帶小姐，需要一些
      帳戶作為轉帳之用，因她本身信用破產，帳戶無法使用，
      所以跟我借帳戶。我不知道辛○○將帳戶轉交給第三人，
      是案發之後才知道，辛○○跟我說沒事她會處理」（參本
      院卷第69頁）；另證人己○○即辛○○之友人亦於本院審
      理時到庭具結證稱：「辛○○曾跟我說因她要做經紀人要
      帶小姐，而因她信用破產，錢無法匯出自己的帳戶，所以
      跟我借帳戶。我不知道嗣後她將我的帳戶交給第三人使用
      ，是後來才知道，也是後來才知道甲○○也有把帳戶借給
      辛○○使用，並曾與甲○○一起至警察局報案」等語（參
      本院卷第71至73頁），益徵被告於交付帳戶存摺、金融卡
      及密碼等予辛○○時，並無幫助詐欺集團成員施行詐騙行
      為之故意。
（四）從而，被告辯稱其係因其弟女友辛○○信用破產，無法申
      設銀行帳戶使用，為協助辛○○存錢，始於97年5月16日
      交付臺新銀行帳戶之存摺、金融卡及密碼等予辛○○，供
      辛○○存錢使用。嗣因辛○○、戊○○告知該帳戶內金額
      過大，引起金管會注意，恐影響其信用，其為免影響信用
      ，始於97年5月29、30日再行交付中國信託銀行、第一銀
      行帳戶以分散帳戶內資金，並非基於幫助詐欺集團遂行不
      法詐騙行為之故意而交付帳戶之存摺、金融卡及密碼予他
      人，確有相當之證據可資證明。公訴人僅憑被告帳戶遭人
      用以詐騙及恐嚇取財匯款用，即認被告係基於幫助他人詐
      欺取財及恐嚇取財之故意而將其帳戶之存摺、金融卡及密
      碼等交予詐欺集團使用，尚難憑採。
四、綜上所述，公訴人所提出之上揭證據，尚無法證明被告確有
    基於幫助詐欺取財及恐嚇取財之故意而將帳戶存摺、金融卡
    及密碼交予他人使用之犯行，自難逕以刑法第30條第1項、
    第339條第1項、第346條第1項詐欺取財罪、恐嚇取財罪之幫
    助犯相繩。此外，復查無其他積極證據足資認定被告有何幫
    助他人詐欺取財、恐嚇取財之犯行，揆諸前揭說明，自應為
    無罪判決之諭知。
據上論斷，應依刑事訴訟法第452條、第301條第1項，判決如主
文。
本案經檢察官文家倩到庭執行職務。
中    華    民    國    99     年    1    月    20    日
                    臺灣臺北地方法院刑事第十五庭
                        審判長法  官  廖紋妤
                              法  官  吳麗英
                              法  官  黃桂興
以上正本證明與原本無異。
如不服本判決應於收受送達後10日內向本院提出上訴書狀，並應
敘述具體理由；其未敘述上訴理由者，應於上訴期間屆滿後20日
內向本院補提理由書（均須按他造當事人之人數附繕本）「切勿
逕送上級法院」。告訴人或被害人如對於本判決不服者，應具備
理由請求檢察官上訴，其上訴期間之計算係以檢察官收受判決正
本之日期為準。
                              書記官  陳品潔
中    華    民    國    99     年    1    月    20    日

司法院資訊處製作；財團法人民間司法改革基金會備份。
